# 特殊回购价格类限制性股票的股份支付费用该如何计量？

提问人：blemig 时间：2022-06-27 10:59:49
大家好：
对于限制性股票、股份支付费用， 有一条很明确：如果员工离职或未完成业绩时， 公司要回购限制性股票。 回购价格为员工之前购买成本， 同时，企业将原来已经计入成本费用的股份支付费用冲回。
但是，现在，公司规定，如果员工工作满 3 年， 那么在以后离职时， 公司将按离职当时股票市场价格的50%回购股份。那么，此时， 股份支付费用该如何冲回？ 该具体按什么标准冲回？
用例题解释就是:
甲公司授予A员工， 1000 股限制性股票， 授予价格 5 元/股，当时市场价格 10 元/股。 甲公司规定： A员工要在公司工作满 5 年方可解锁， 若工作不满 3 年离职， 甲公司按授予价回购A手中股票， 若工作满 3 年后再离职，甲公司按A离职时市场公允价的50%回购A手中限制股。 那么，情况如下：
1 、授予后的第 4 年，A离职， 甲公司股票当时市场价是 30 元/股， 那么对于A的股份支付费用该如何计量？
2 、 授予后的第 4 年，A离职， 甲公司股票当时市场价是 15 元/股， 那么对于A的股份支付费用该如何计量？
3 、 授予后的第 4 年，A离职， 甲公司股票当时市场价是 8 元/股， 那么对于A的股份支付费用该如何计量？
谢谢！

回答人：chenyiwei
A要工作几年才能获得按届时公允价值的100%处置激励股份的权利？
例如，A工作年限为不满 3 年时，按原授予价格回购；工作年限为 3 ～ 5 年时，按回购时点公允价值的50%回购；工作年限满 5 年即可自主按届时公允价值出售，则此时应作为两项股份支付处理，参考：《中审众环研究 2020 》之“问题1-4-43（股份支付的激励对象在等待期内可按照届时标的股份公允价值的一定比例回售授予方时的处理）”。

提问人：blemig 时间：2022-06-30 16:14:13
老师， 您提到的《中审众环》1-4-43的讲解，我没太能理解。想用各具体的例子来和您确认这个讲解的含义和标准。
比如： A公司给了张三员工 1000 股，限制性股票， 授予价格 5 元/股，当时股价 10 元/股。 授予后：
1 、 甲若工作不满 3 年，那么甲离职时， A按 5 元/股的授予原价回购甲的股票；
2 、若工作超过 3 年，但不满 5 年，A按回购当时股票公允价的50%回购张三的股票；
3 、若满 5 年，则A按回购当时股票公允价回购张三股票。
按照中审的案例， 这个股份支付应该算两项股份支付：一项是头 3 年； 另一项是后 2 年，，一共 5 年。
一、对于第一项股份支付。
《中审》说：“”由于理论上该项股份支付的公允价值确定需要预测 36 个月后标的股份的公允价值，该预测难度较大“”，故采用了内在价值法，“”到第 36 个月的月末，累计确认的股份支付费用为截至当日标的股份公允价值的 1/2减去授予价格之差“”
这里面，我没能理解。为什么第一项股份支付要采用内在价值法？
在A授予张三 1000 股股票的时候，A的股票当时就有公允价 10 元/股，那么授予当时的公允价格的50%就是 10 元/股 _50%=5_ 元 _/_ 股。而张三自己花了 _5_ 元 _/_ 股，来买的限制性股票， 所以头 _3_ 年，张三的股份支付站在授予当时的时点来看应该是 _0_ 元 _/_ 股。*
我们讲股权工具的公允价值，不都是站在授予时点来看么？为什么《中审》对于第一项股权激励的股权工具的价值，要站在 3 年后的公允价值来看（为什么在解释中说，要预测 36 个月之后的公允价值）？
二、对于第二项股份支付
第二项股份支付是指后 2 年。《中审》说：如果在第 37 个月月初仍无法合理确定标的股权的公允价值，则继续采用上述“内在价值法”在第二个等待期内进行会计处理；如果在第 37 个月月初能够合理确定标的股份的公允价值，则以标的股份在第 37 个月月初（新授予日）的公允价值的 1/2 作为第二项股份支付应在其等待期内累计确认的费用总额，在该 24 个月内摊销。
我的问题是：第二项股份支付，为什么要算作在第 37 个月时重新授予？ 要按第 37 个月时，股票公允价来算第二项股份支付的费用？
我的理解是：第二项股份支付，应该是A公司授予张三股票在授予当时的公允价 — A授予张三股票当时的公允价 _50%_ （即第一项股份支付结束时， _A_ 公司的回购价格在授予时点当下来看的价值） _=10_ 元 _/_ 股 _-10_ 元 _/_ 股50%=5元/股。
老师，总结一下我的疑问，我感觉一切的衡量都应该站在A授予张三的授予时点当下的价值来衡量。 如果这样衡量，第一项头 3 年的股份支付就是 0 元/股； 第二项后 2 年的股份支付就是10-10*50%=5元/股。
您帮我看看，我的理解，问题到底出在哪？ 谢谢老师！

回答人：chenyiwei
由于第一阶段是可以享有公允价值的50%，第二阶段是另外的50%，所以按照案例研究中的做法是最合理的，即分段授予。而不是一次性授予后两个等待期。

回答人：chenyiwei
1 、如果不是按照内在价值法处理，则第一项股份支付无法平滑过渡到第二项（第一项的最终结算价格等于第二项的授予价格）。而且限制性股票按授予日公允价值计算只是一种简化处理，其公允价值应有更准确的算法。